臺灣高等法院民事判決
110年度上字第764號
上  訴  人  陳進興  
兼  上一人
訴訟代理人  吳昱曄  
被  上訴人  高御哲  
訴訟代理人  高維賢  

上列當事人間請求損害賠償事件，上訴人對於中華民國110年1月
28日臺灣臺北地方法院109年度訴字第8110號第一審判決提起上
訴，並為訴之追加，本院於111年1月19日言詞辯論終結，判決如
下：
    主      文
原判決關於駁回上訴人後開第二項之訴部分及訴訟費用之裁判均
廢棄。
被上訴人應給付上訴人吳昱曄新臺幣壹萬伍仟貳佰玖拾柒元，給
付上訴人陳進興新臺幣伍仟參佰壹拾肆元，及均自民國一O九年
八月二十八日起至清償日止，按年息百分之五計算之利息。
被上訴人應給付上訴人陳進興新臺幣壹萬捌仟元，及自民國一一
一年一月二十日起至清償日止，按年息百分之五計算之利息。
上訴人其餘上訴，上訴人吳昱曄追加之訴及上訴人陳進興其餘追
加之訴暨假執行之聲請均駁回。
第一審及第二審訴訟費用，由被上訴人負擔百分之一，上訴人吳
昱曄負擔百分之六十，餘由上訴人陳進興負擔。追加之訴訴訟費
用，由被上訴人負擔百分之四，上訴人吳昱曄負擔百分之二十五
，餘由上訴人陳進興負擔。
    事實及理由
一、本件上訴人主張：被上訴人於民國107年8月21日中午12時59
    分許，騎乘車牌號碼000-0000號普通重型機車（下稱系爭機
    車）沿臺北市○○區○○路由東往西方向行駛，途經該路段與○○
    街口時，本應注意行車速度須遵照速限標誌或標線之規定，
    無速限標誌或標線者，行車時速不得超過50公里，亦應注意
    車前狀況，並隨時採取必要之安全措施，且依當時天候陰、
    日間自然光線、柏油路面乾燥、無障礙或其他缺陷及視距良
    好等客觀情狀，並無不能注意情事，竟疏於注意該路段最高
    速限為時速50公里，仍違規以高達約67至75公里之速度行駛
    ，適上訴人吳昱曄（下稱其姓名）駕駛車牌號碼0000-00號
    自用小客車（下稱系爭車輛）搭載配偶即上訴人陳進興（下
    稱其姓名，與吳昱曄合稱上訴人），沿上開路段由西往東方
    向行駛至前揭街口處待左轉之際，被上訴人竟貿然由某廂型
    車之左後方（內線分隔島處）竄出、疾速衝撞吳昱曄駕駛之
    系爭車輛後翻滾過車頂，掉落系爭車輛左前駕駛座旁（下稱
    系爭事故），除造成吳昱曄所有車輛嚴重損壞以外，上訴人
    更飽受驚嚇，吳昱曄因而失眠，罹患焦慮症、左眼上斜肌麻
    痺，眼睛無法順暢閉合，陳進興並罹患憂鬱症合併精神病狀
    態，並因此住院治療，上訴人之財產、身體、健康權受侵害
    ，自得依侵權行為之法律關係請求被上訴人負損害賠償責任
    。吳昱曄所受損害包含：修車費用新臺幣（下同）62,387元
    、醫療費用15,861元、受傷休養期間之看護費用2,200元、
    就診往返之交通費用3,000元、不能工作之損失715,000元，
    及精神上損害300,000元（於原審一部請求199,800元），以
    上共計1,098,448元（原審請求998,248元）；陳進興所受損
    害包含：醫療費用17,712元、受傷休養期間看護費用19,800
    元、就診往返之交通費用3,000元、因傷不能工作之損失624
    ,000元（於原審一部請求614,000元），及精神上損害300,0
    00元（於原審漏未請求），共計964,512元（原審請求654,5
    12元），於原審聲明：㈠被上訴人應給付吳昱曄998,248元、
    陳進興654,512元，及均自起訴狀繕本送達被上訴人之翌日
    起至清償日止，按年息5％計算之利息。㈡願供擔保，請准宣
    告假執行。（原審為上訴人敗訴之判決，上訴人聲明不服，
    提起上訴）。上訴聲明：㈠原判決廢棄。㈡被上訴人應分別給
    付吳昱曄998,248元、陳進興654,512元，及均自起訴狀繕本
    送達之翌日起至清償日止，按年息百分之5計算之利息。㈢願
    供擔保請准宣告假執行。並追加聲明：㈠被上訴人應分別給
    付吳昱曄100,200元、陳進興310,000元，及均自起訴狀繕本
    送達之翌日起至清償日止，按年息百分之5計算之利息。㈡願
    供擔保，請准宣告假執行。
二、被上訴人則以：吳昱曄於上揭時、地駕駛系爭車輛沿臺北市
    ○○區○○路由西往東向行駛，欲左轉進入○○街，行經上開街口
    時，本應注意汽車行駛時轉彎車應禮讓直行車先行，卻未禮
    讓，因而與騎乘系爭機車沿同路段對向直行之伊發生擦撞，
    致伊人車倒地，受有左膝前十字韌帶斷裂、左上肢扭傷、左
    上肢及雙下肢擦挫傷等傷害。吳昱曄上開行為因涉犯刑法第
    284條第1項過失傷害罪嫌，經法院判處罪刑確定。上訴人提
    出之診斷證明書均係依其等主述所開立，並不能證明與系爭
    事故有相當因果關係，上訴人亦未說明其等所支出之醫療、
    看護、交通等費用屬必要費用。倘認伊須負賠償責任，因系
    爭事故發生主因係吳昱曄左轉彎車不讓直行車先行，伊得依
    民法第217條第1項、第3項之規定請求減輕賠償金額等語，
    資為抗辯。並答辯聲明：㈠上訴及追加之訴駁回。㈡如受不利
    判決，願供擔保請准宣告免為假執行。
三、查吳昱曄於107年8月21日中午12時59分許，駕駛系爭車輛沿
    臺北市○○區○○路由西往東方向行駛，欲左轉進入○○街，行經
    上開街口時，本應注意汽車行駛時轉彎車應禮讓直行車先行
    ，以避免危險或交通事故之發生，且依當時天候陰、日間自
    然光線、柏油路面乾燥、路面無缺陷、無障礙物、視距良好
    、有號誌、對向車道有來車等情況，吳昱曄並無不能注意之
    情形，竟疏未注意，而未禮讓對向直行車先行，即貿然左轉
    ，適有被上訴人騎乘系爭機車，沿同路段對向行駛而來，二
    車因而發生擦撞，致被上訴人人、車倒地，受有左膝前十字
    韌帶斷裂、左上肢扭傷、左上肢及雙下肢擦挫傷等傷害，經
    臺灣臺北地方檢察署（下稱臺北地檢署）檢察官提起公訴，
    嗣經原法院刑事庭以109年度審交簡字第172號刑事簡易判決
    吳昱曄犯過失傷害罪，處拘役50日、緩刑2年等情，業經本
    院調閱原法院109年度審交簡字第172號刑事偵審卷宗（下稱
    刑案）查核屬實，且為上訴人所不爭執，自堪信為真實。上
    訴人自承未因系爭事故受有身體外傷，然主張系爭事故發生
    主因在被上訴人，且致吳昱曄車輛受損，其等因此患有精神
    疾病及眼疾等語，為被上訴人所否認，並以前詞置辯，是本
    件應審酌之爭點為：㈠被上訴人就系爭事故發生是否有過失
    ？㈡上訴人是否因系爭事故受有財產、身體、健康之損害？
    上訴人得向被上訴人請求賠償之金額若干？
四、被上訴人就系爭事故發生是否有過失？
  ㈠按行車速度，依速限標誌或標線之規定，道路交通安全規則
    第93條第1項定有明文。
  ㈡經查，系爭路口之速限為時速50公里，有道路交通事故調查
    報告表在卷可稽（見北補字卷第33頁）；被上訴人於107年8
    月21日警方談話紀錄略以：伊沿○○路東往西直行第1車道，
    當時○○路東西向為綠燈，車流順暢，伊未經過○○路停止線時
    就有看到系爭車輛已沿○○路西往東欲左轉往○○街，伊不清楚
    系爭車輛有無打方向燈，只知道伊剛過停止線後，系爭車輛
    就已在路口中間，伊剎車不及，前車頭與系爭車輛右側車身
    碰撞等語，於臺北市車輛行車事故鑑定會說明略以：伊距離
    吳昱曄50公尺的時候就看到她在路口等，伊以為她已經看到
    我所以在那裡等，伊沒減速準備過路口，距離她大概剩10公
    尺時，她就往前開，伊煞不住就撞上，速度大概50等語；上
    訴人於107年8月21日警方談話紀錄略以：伊在路口左轉時有
    在路口等待確認，○○路東往西方向無車行駛後，緩慢左轉，
    待伊緩慢滑行後，被上訴人車前車頭撞到系爭車輛右側車身
    等語；於臺北市車輛行車事故鑑定會說明略以：伊讓公車前
    面2、3台摩托車先過後，廂型車在內線車道距離伊大約70公
    尺，公車在停靠站，那時除了這2部車，前面就沒車了，伊
    就轉彎了等語，有臺北市車輛行車事故鑑定覆議會覆議意見
    書在卷可稽（見原審卷第91-93頁）。經本院當庭勘驗系爭
    事故發生後第三人（被上訴人行駛方向之其他車）之行車紀
    錄器畫面，可見第三人沿著臺北市中山區○○路由東往西方向
    在外側車道行駛，行駛將至○○街口時，被上訴人由第三人車
    輛左後方即內側車道，快速行駛撞上該路口在○○街上由南往
    北行駛之吳昱曄所駕系爭車輛，有勘驗筆錄可參（見本院卷
    第80頁）。又系爭事故發生後，系爭車輛右前輪葉子板周圍
    受損嚴重，系爭機車車頭受損嚴重，有照片在卷可稽（見原
    審卷第65-66頁）。依前開事證及本院勘驗結果，堪認吳昱
    曄行經上開路口時，雖有先在路口停等，惟未注意被上訴人
    嗣後自內側車道快速行駛而來，吳昱曄未禮讓被上訴人先行
    而逕行左轉，被上訴人雖為直行車，然其車速過快，致發現
    系爭車輛閃避不及而撞上。臺北市車輛行車事故鑑定會鑑定
    意見書及臺北市車輛行車事故鑑定覆議會覆議意見書亦均認
    定：吳昱曄左轉彎車不讓直行車先行（依影像）為肇事主因
    ，被上訴人超速行駛（依影像及車損）為肇事次因（見刑案
    偵查卷第131-135頁、原審卷第91-93頁）。是上訴人主張被
    上訴人就系爭事故之發生亦有過失等語，自可信為真實。
  ㈢本院衡諸系爭事故發生之經過，吳昱曄為肇事主因，被上訴
    人為肇事次因，認吳昱曄應負之過失責任為70％，被上訴人
    應負之過失責任為30％。
五、上訴人是否因系爭事故受有財產、身體、健康之損害？上訴
    人得向被上訴人請求賠償之金額若干？
　㈠按因故意或過失，不法侵害他人之權利者，負損害賠償責任
    。不法侵害他人之身體或健康者，對於被害人因此喪失或減
    少勞動能力或增加生活上之需要時，應負損害賠償責任。不
    法侵害他人之身體、健康，被害人雖非財產上之損害，亦得
    請求賠償相當之金額。不法毀損他人之物者，被害人得請求
    賠償其物因毀損所減少之價額。民法第184條第1項前段、第
    193條第1項、第195第1項前段、第196條分別定有明文。又
    按損害之發生或擴大，被害人與有過失者，法院得減輕賠償
    金額，或免除之，民法第217條第1項亦規定甚明定有明文。
    而駕駛汽車有過失致搭載該車之人被他人駕車撞傷者，搭載
    之人係藉駕駛人載送而擴大其活動範圍，駕駛人為之駕車，
    應認係所搭載之人之使用人(最高法院74年台上字第1170號
    判例意旨參照)。
　㈡吳昱曄部分：
　⒈修車費用62,387元部分：
　⑴吳昱曄主張伊所有系爭車輛遭系爭機車撞損，修車費用經國
    都汽車股份有限公司（下稱國都公司）估價為62,387元，後
    來因有些零件要等好幾個月，才改至日明汽車商行修理等語
    ，並提出行車執照、國都汽車股份有限公司（下稱國都公司
    ）濱江服務處估價單、日明汽車商行估價單為證（見本院卷
    第39、41、117頁）。則吳昱曄既非至國都公司修理，該公
    司估價單即難作為計算損害之依據，而應以日明汽車商行估
    價單（修理費用共計41,500元）為準。
　⑵按民法第196條所謂請求賠償物被毀損所減少之價額，得以修
    復費用為估定標準，但以必要者為限，例如修理材料以新品
    換舊品，應予折舊（參見最高法院77年度第9次民事庭會議
    決議）。查系爭車輛係於83年10月26日領照（見本院卷第14
    5頁），本件汽車之修理既係以新零件更換損壞之舊零件，
    吳昱曄以修理費作為損害賠償之依據，自應將零件折舊部分
    予以扣除。而日明汽車商行估價單並未分列工資及零件，本
    院認其中「前擋風玻璃2700元」、「前儀表板3000元」、「
    前右門鏡1500元」應屬零件；「前保險桿2500元」、「前右
    葉子板1800元」、「前右三角架及拉桿4000元」、「右前門
    總成5000元」應包含零件及工資，其費用爰以各2分之1計算
    之；另「前右門玻璃中柱校正2500元」、「前右門柱校正60
    00元」、「前保險桿烤漆2500元」、「前葉子板烤漆2500元
    」、「前右門烤漆2500元」、「前右三角架底座校正5000元
    」應屬工資費用。則吳昱曄因系爭車輛受損所支出之零件費
    用共計：13,850元【計算式：〈（2700＋3000＋1500）＋（2500
    ＋1800＋4000＋5000）/2＝13850〉】；工資費用共計27,650元【
    計算式：（2500＋1800＋4000＋5000）/2＋（2500＋6000＋2500＋2
    500＋2500＋5000）＝27650】。依行政院所頒「固定資產耐用
    年數表」及「固定資產折舊率表」之規定，小客車之耐用年
    數為5年，依定率遞減法每年折舊千分之369；依營利事業所
    得稅結算申報查核準則第95條第8項規定，固定資產提列折
    舊採用定率遞減法則者，以一年為計算單位，其使用期限未
    滿一年者，按實際使用之月數相當於全年之比例計算之，不
    滿一月者，以月計。又其最後一年之折舊額，加歷年折舊累
    積額，其總和不得超過該資產成本原額之10分之9。系爭車
    輛實際使用時間已超過5年之耐用年數，上訴人支出之工資
    費用27,650元不予折舊，零件費用13,850元，折舊額應為12
    ,465元（13850×0.9=12465），扣除折舊額後系爭車輛零件
    費用損失應為1385元（00000-00000=1385），加計上開工資
    費用27,650元，上訴人得請求之修車費為29,035元（1385＋2
    7650＝29035）；逾此部分之請求，為無理由。
　⒉醫療費用15,861元部分：
　⑴按所謂身體權，係指保持身體之完全為內容之權利；所謂健
    康權，係以保持人體內部機能完全為內容之權利，包括生理
    機能與心理機能(最高法院107年度台上字第3號判決意旨可
    參)。
　⑵吳昱曄主張伊因目睹系爭事故發生過程，飽受驚嚇，因而失
    眠，罹患焦慮症等語，支出醫療費用共計11,954元等語，業
    據其提出國立臺灣大學醫學院附設醫院（下稱台大醫院）診
    斷證明書、醫療費用收據為證（見北補字卷第89-91頁）。
    經查，台大醫院診斷證明書記載：「根據病人（即吳昱曄）
    描述，病人於車禍之後，有驚嚇之反應，有哭泣之狀況，看
    到自己的車或車禍照片，或者過馬路，會有很害怕感覺，不
    敢開車，入睡有困難。病人於2018年8月27日開始至本院精
    神醫學部門診，目前就診七次。根據病人於2019年12月11日
    門診補充說明，其於車禍後，失眠之後，有眼睛疼痛的狀況
    。病人就診日期如下：西元2018年8月27日、12月19日、201
    9年2月13日、10月23日、12月11日、2020年8月12日、10月2
    8日於本院精神醫學部接受藥物治療，共7次，建議繼續接受
    追蹤評估。並診斷病名：焦慮症」（見本院卷第89頁）。經
    本院調閱吳昱曄台大醫院病歷（見卷外證物），可知吳昱曄
    至台大醫院就診時確有提及因車禍而失眠、健忘、情緒低落
    等情，觀諸其第一次至台大醫院就診時間與系爭事故發生僅
    相差6日，並衡諸一般人遭逢車禍事故，遭受驚嚇，並引發
    焦慮、恐慌不安、情緒低落，非無可能，且依本院調閱吳昱
    曄健保就醫資料，亦可知其於系爭事故發生前並無至精神科
    就診之紀錄（見本院卷第155-160頁），堪認其主張因系爭
    事故發生而罹患焦慮症等語，尚非無據，其因此在台大醫院
    支出醫療費用11,954元（見北補字卷第91頁），應屬可採。
    至吳昱曄主張伊因系爭事故發生後無法順暢閉合眼睛，罹患
    左眼上斜肌麻痺等語，固據其提出三軍總醫院（下稱三總醫
    院）附設民眾診療服務處診斷證明書、醫療費用收據等件為
    證（見北補字卷第93-97頁），然觀諸其第一次因上開眼疾
    至三總醫院就醫時間為109年7月20日，與系爭事故發生日相
    距近二年，自難認確係因系爭事故所致，其請求此部分醫療
    費用，即屬無據。
　⒊休養期間之看護費用2,200元、就診往返之交通費用3,000元
　　、不能工作之損失715,000元部分：
　　吳昱曄主張伊因上開疾病受有休養期間之看護費用2,200元
    、就診往返之交通費用3,000元、不能工作之損失715,000元
    云云，惟並未提出任何證據以實其說，且依前開台大醫院診
    斷證明書及其病歷資料，亦未顯示吳昱曄所罹患之焦慮症需
    接受看護，且不能工作，其此部分主張，自難准許。
　⒋精神慰撫金300,000元部分（原審請求199,800元，追加之訴
    請求100,200元）：
　  吳昱曄因系爭事故發生而罹患焦慮症，健康受損，已如前述
    ，其依民法第195條前段規定請求非財產上損害賠償，應屬
    有據。按被害人受有非財產上損害，請求加害人賠償相當金
    額之慰撫金時，法院對於慰撫金之量定，應斟酌實際加害情
    形、所造成之影響、被害人痛苦之程度、兩造之身份地位、
    經濟情形及其他一切狀況為之。爰審酌吳昱曄從事紡織業，
    名下有三筆不動產，107年、108年均無所得資料、被上訴人
    大學肄業，目前擔任廚師，月薪32,000元，吳昱曄所罹患之
    疾病，被上訴人侵權行為態樣等一切情狀，認吳昱曄得請求
    之精神慰撫金以10,000元為當。
  ⒌綜上所述，吳昱曄因系爭事故所受損害金額為50,989元（290
    35＋11954＋10000＝50989）。然因其與有過失比例為70％，故
    僅得向被上訴人請求15,297元（50989*30%=15297，元以下
    四捨五入，下同）。
　㈢陳進興部分：
　⒈醫療費用17,712元部分：
　  陳進興主張伊因目睹系爭事故發生過程，飽受驚嚇，因而罹
    患憂鬱症合併精神病狀態，並曾住院治療等語，支出醫療費
    用共計17,712元等語，業據其提出台大醫院診斷證明書、醫
    療費用收據為證（見北補字卷第89-91頁）。經查，台大醫
    院診斷證明書記載：「據病人妻子陳述，病人車禍後，產生
    入睡困難之困難。病人因上述疾病認為鄰居不斷有加害動作
    ，認為自己家中已無財力，需繼續接受積極精神科門診治療
    。自2018年8月27日至今，已經斷續接受治療迄今，曾於201
    9/02/22住院，並於2019/03/11出院，仍有退縮、擔心家中
    經濟、抱怨飢餓等病情，目前不宜開車，宜繼續接受治療。
    診斷病名：焦憂鬱症合併精神病狀態」（見北補字卷第81、
    83頁）；經本院調閱陳進興台大醫院病歷資料（見卷外證物
    ），可知陳進興自2018年8月27日起至台大醫院精神科就診
    ，並於108年2月22日至同年3月11日因精神症狀嚴重影響家
    庭，而住院治療，陳進興就診時，吳昱曄表示陳進興為高血
    壓患者，年輕時不負責任，從39歲開始從事計程車司機，離
    家數年後，因頭暈、高血壓等身體不適，從107年8月開始與
    妻子一起生活，系爭事故發生時，陳進興坐在後座，因此受
    到驚嚇，睡覺時會大喊大叫，睡眠質量也變差了，經過事故
    發生現場會恐懼；其108年2月22日住院病歷並記載107年8月
    開始陳進興因為債務問題及感到身體不適，無法再開計程車
    ，開始回到家中和太太同住，返家後經常抱怨頭暈冒冷汗，
    多次至台大醫院急診及家醫科就醫，只發現血壓偏高的問題
    ，但陳進興擔心降壓藥有副作用，服藥遵從性差；8月底一
    場車禍後，陳進興雖無外傷，但開始變得更緊張不安，覺得
    自己身體多處有狀況，會因擔心沒錢及健保欠費16萬，拒絕
    就醫，期間曾因失眠困擾至精神科看診，主訴服藥後睡17個
    小時，覺得藥物副作用大而未再回診；據吳昱曄表示陳進興
    車禍後個性變得依賴，想法負面心情差，覺得什麼事情都沒
    力氣做，不敢出門，擔心鄰居要害自己，有被跟蹤、監視的
    感覺，半年體重下降20公斤（見卷外證物）；且依本院調閱
    陳進興健保就醫資料，亦可知其於系爭事故發生前並無至精
    神科就診之紀錄（見本院卷第161-163頁），堪認陳進興主
    張其於系爭事故發生後罹患焦憂鬱症合併精神病狀態等語，
    尚非無據，其因此在台大醫院支出醫療費用17,712元（見北
    補字卷第85、87頁），應屬可採。
　⒉休養期間看護費用19,800元、就診往返之交通費用3,000元、
    因傷不能工作之損失624,000元（原審請求614,000元、追加
    之訴請求10,000元）部分：
　　陳進興主張伊因上開疾病受有休養期間看護費用19,800元、
    就診往返之交通費用3,000元、因傷不能工作之損失624,000
    元等損害云云，惟查，陳進興就其支出交通費用部分並未提
    出證據以資證明，而其診斷證明書亦未記載其平日或住院期
    間有專人看護之必要，且依其病歷資料顯示，吳昱曄於陳進
    興住院期間僅偶而探視，非全日照顧，則陳進興請求就診往
    返之交通費、休養期間看護費用，自無理由。另依前開病歷
    資料記載，陳進興原雖從事計程車司機工作而離家數年，於
    107年8月因為債務問題及感到身體不適，無法再開計程車，
    開始回到家中和太太同住，返家後經常抱怨頭暈冒冷汗，多
    次至台大醫院急診及家醫科就醫等情，則陳進興既於系爭事
    故發生前即因身體不適而無法再開計程車，系爭事故發生時
    ，亦非由陳進興駕駛，其主張因系爭事故所罹患憂鬱症合併
    精神病狀態無法工作，請求不能工作之損失，自無理由。
　⒊追加之訴請求精神慰撫金300,000元部分：
　　陳進興因系爭事故發生而罹患憂鬱症合併精神病狀態，健康
    受損，已如前述，其依民法第195條前段規定請求非財產上
    損害賠償，尚屬有據。爰審酌陳進興原從事計程車駕駛，名
    下有汽車一部，無不動產，107年所得為7,726元、被上訴人
    大學肄業，目前擔任廚師，月薪32,000元，陳進興所罹患之
    疾病，被上訴人侵權行為態樣等一切情狀，認陳進興得請求
    之精神慰撫金以60,000元為當。
  ⒋綜上所述，陳進興因系爭事故所受之損害金額為77,712元（1
    7712＋60000＝77712）。因陳進興乘坐吳昱曄所駕駛之系爭車
    輛擴大活動範圍，應與其使用人吳昱曄同負過失責任，故僅
    得向被上訴人請求醫療費用5,314元（17712*30%＝5314），
    及追加請求精神慰撫金18,000元（60000*30%=0000
　　0）。
六、末按給付無確定期限者，債務人於債權人得請求給付時，經
    其催告而未為給付，自受催告時起，負遲延責任。其經債權
    人起訴而送達訴狀，或依督促程序送達支付命令，或為其他
    相類之行為者，與催告有同一之效力。遲延之債務，以支付
    金錢為標的者，債權人得請求依法定利率計算之遲延利息。
    應付利息之債務，其利率未經約定，亦無法律可據者，週年
    利率為百分之5，民法第229條第2項、第233條第1項前段、
    第203 條定有明文。本件上訴人吳昱曄、陳進興原起訴請求
    有理由部分，併請求起訴狀繕本送達之翌日即自109年8月28
    日（見北補字卷第57頁）起至清償日止，按年息百分之5計
    算之利息，亦屬有據，應予准許。陳進興追加之訴部分則應
    自追加聲明送達被上訴人翌日即111年1月20日起（見本院卷
    第235-236頁），計算法定遲延利息。
七、從而，上訴人依侵權行為之法律關係，請求被上訴人給付吳
    昱曄15,297元，給付陳進興醫療費用5,314元，及均自109年
    8月28日起至清償日止，按年息百分之5計算之利息，為有理
    由，應予准許；逾此部分之請求，為無理由，不應准許。原
    審就上開應准許部分，為上訴人敗訴之判決，尚有未洽，上
    訴論旨指摘原判決此部分不當，求予廢棄改判，為有理由，
    爰由本院廢棄改判如主文第二項所示。又前開准許部分未逾
    150萬元，於本院判決後即告確定，則原審駁回上訴人此部
    分假執行之聲請，結論並無不同，仍應予維持；至於上訴人
    之請求不應准許部分，原審為上訴人敗訴之判決，並駁回其
    假執行之聲請，經核亦無不合，上訴意旨指摘原判決前揭部
    分不當，求予廢棄改判，為無理由，應駁回此部分之上訴。
    陳進興於本院追加請求精神慰撫金18,000元，及自111年1月
    20日起至清償日止，按年息百分之5計算之利息，為有理由
    ，應予准許，此部分經本院判決後即告確定，即無庸為假執
    行之諭知；陳進興逾此部分之追加之訴，為無理由；吳昱曄
    追加之訴請求精神慰撫金10,200元本息，亦無理由，應予駁
    回。
八、本件事證已臻明確，兩造其餘之攻擊或防禦方法及所用之證
    據，經本院斟酌後，認為均不足以影響本判決之結果，爰不
    逐一論列，附此敘明。
九、據上論結，本件上訴為一部有理由，一部無理由，吳昱曄追
    加之訴為無理由，陳進興追加之訴為一部有理由，一部無理
    由，依民事訴訟法第450條、第449條第1項、第79條、第78
    條、第85條第1項前段，判決如主文。
中　　華　　民　　國　　111 　年　　 2　　月　　16　　日
                  民事第十三庭  
                      審判長法  官  邱景芬
                            法  官  邱蓮華
                            法  官  林純如
正本係照原本作成。
被上訴人不得上訴。
上訴人如不服本判決（應合併上訴利益逾新臺幣150萬元），應
於收受送達後20日內向本院提出上訴書狀，其未表明上訴理由者
，應於提出上訴後20日內向本院補提理由書狀（均須按他造當事
人之人數附繕本）上訴時應提出委任律師或具有律師資格之人之
委任狀；委任有律師資格者，另應附具律師資格證書及釋明委任
人與受任人有民事訴訟法第466 條之1第1項但書或第2項所定關
係之釋明文書影本。如委任律師提起上訴者，應一併繳納上訴審
裁判費。
中　　華　　民　　國　　111 　年　　2 　　月　　16　　日
　　　　　　　　　　　　　  書記官  王靜怡